臺灣雲林地方法院民事小額判決
111年度虎小字第44號
原      告  馨琳揚企管顧問有限公司


法定代理人  唐明良  
訴訟代理人  賴耀仁  


被      告  林柏毅  
上列當事人間請求給付電信費事件，本院於中華民國111年2月25
日言詞辯論終結，判決如下：
    主      文
原告之訴駁回。
訴訟費用新臺幣壹仟元由原告負擔。
    事實及理由
壹、原告起訴主張：被告向訴外人即原債權人亞太電信股份有限
    公司（下稱亞太電信）申請租用行動電話門號，使用至民國
    103年12月1日帳單逾期日止，尚積欠新臺幣（下同）7,959
    元（含電信費3,603元、專案補償費4,356元）未清償，訴外
    人亞太電信已於109年9月11日將對被告之債權讓與原告，經
    原告對被告為債權讓與之通知，爰提起本件訴訟等語。並聲
    明：被告應給付原告7,959元，及自103年12月2日起至清償
    日止按年利率百分之5計算之利息。
貳、被告辯以：主張時效抗辯，本件原告請求已逾時效等語。並
    聲明：原告之訴駁回。
參、本院之判斷：
一、原告主張之事實，被告未予爭執，並據原告提出債權讓與證
    明書、債權讓與暨強制執行（預告）通知函、回執、亞太電
    信服務申請書、3Q送件清單、被告及法定代理人雙證件影本
    、專案同意書、電信服務費收據、專案補償款繳款單為憑，
    堪信為真實。
二、原告受讓之債權，已逾請求權消滅時效，被告得拒絕給付：
  ㈠利息、紅利、租金、贍養費、退職金及其他一年或不及一年
    之定期給付債權，其各期給付請求權，因五年間不行使而消
    滅，另左列各款請求權，因二年間不行使而消滅：八、商人
    、製造人、手工業人所供給之商品及產物之代價，民法第12
    6條及第127條第8款定有明文。電信服務為電信業者提供之
    商品，而電話費為其提供商品之代價，則對用戶之電話費請
    求權，應有民法第127條第8款二年短期時效之適用（臺灣高
    等法院暨所屬法院92年法律座談會民事類提案第4號研討結
    果參照）。又時效完成後，債務人得拒絕給付，民法第144
    條第1項亦有明文規定。
  ㈡電信費3,603元部分：
　　本件原告係受讓原債權人即訴外人亞太電信對被告之債權，
    就電信費3,603元部分，屬商人對於被告提供電信服務商品
    之代價，依前揭規定，即有二年短期時效之適用。依原告所
    提出之上開電信服務費收據，應可知被告積欠電信費合計3,
    603元，至遲於103年11月15日已均屆繳款期限，而處於原債
    權人即訴外人亞太電信得向被告請求之狀態，時效應自繳款
    期限屆至時起算二年，惟原告遲至111年1月5日始向本院聲
    請核發支付命令（按：原告原聲請本院依督促程序對被告核
    發111年度司促字第131號支付命令，經被告於法定期間合法
    提出異議，乃以原告支付命令之聲請視為起訴），有民事支
    付命令聲請狀上本院收文章日期戳印可查，原告亦未能提出
    任何時效中斷、尚未完成之證明，就電信費部分，顯已逾二
    年時效，被告主張時效抗辯而拒絕給付，自有理由。
  ㈢專案補償款4,356元部分：
　⒈解釋意思表示，應探求當事人之真意，不得拘泥於所用之辭
    句，此為民法第98條所明定。依原告所提出之上開專案同意
    書條款，固然記載專案異動或退租需繳交「違約金」等語，
    然上開專案補償款繳款單則使用「專案補償款」之用語，是
    此款項是否屬民法第250條規定之違約金性質，仍應探求當
    事人真意以定之。
　⒉自現今社會電信商業發展之現象以觀，電信業者因競爭下所
    發展之商業模式，多以約定一定期間向消費者「綁約」提供
    電信服務，並提供因「綁約」而得減免每月電信費，抑或得
    免費取得專案手機所有權或得以優惠價格取得專案手機之所
    有權。就此，電信業者亦多約定，倘消費者於約定一定期間
    內解約，則必須支付電信業者以「固定金額」乘以「約定期
    間剩餘日數或月數」為比例之「補貼款」，是自對消費者保
    障及契約合理解釋之角度以觀，該「補貼款」實際係屬消費
    者補貼電信業者因消費者「綁約」而取得上開每月電信費之
    優惠價格，與消費者若「未綁約」而每月支付電信費兩者間
    之差額，核其差額（即「補貼款」）之性質，仍屬電信業者
    販售「電信服務」或「手機所有權」等「商品」之代價，此
    自與約定違約金係為懲罰違約者，抑或作為因債務不履行所
    生損害總額預定之性質，顯有不同。觀諸上開專案同意書條
    款內容，確有記載該專案合約期間內網內互打免費、贈送免
    費優惠簡訊、於一定期間內不得退租或異動至較低或其他專
    案資費等情，可知被告向訴外人亞太電信申辦行動電話門號
    使用，係以須持續使用門號一定期間即綁約之承諾，取得月
    租費、網內互打或簡訊之減免優惠，顯見該專案補償款係作
    為補貼被告未綁約原應支出之月租費、通話費、簡訊費用與
    其因綁約而得以取得該等費用減免之差額之用，換言之，此
    等專案補償金係在原綁約目的已無法達到之情形下，被告應
    補行給付予電信業者之月租費，自應與月租費等同視之，而
    仍屬該電信公司提供商品之代價，亦有民法第127條第8款2
    年短期時效之適用。
　⒊依原告所提出之上開專案補償款繳款單，可知被告所申辦之
    門號，於103年11月17日退租銷號，則訴外人亞太電信於該
    時點即可據以計算依約被告應給付之專案補償款，進而向被
    告請求給付，而處於得向被告請求之狀態，時效應自斯時起
    算，原告遲至111年1月5日始向本院聲請核發支付命令視為
    起訴，業如前述，亦未能提出任何時效中斷尚未完成之證明
    ，就專案補償款4,356元部分，也已逾二年時效，被告主張
    時效抗辯拒絕給付，為有理由。
肆、從而，本件原告受讓之債權，均已逾請求權消滅時效，則被
    告主張時效抗辯而拒絕給付，皆屬有據，是原告請求被告給
    付7,959元，及自103年12月2日起至清償日止按年利率百分
    之5計算之利息，並無理由，應予駁回。
伍、本件事證已臻明確，兩造其餘攻擊防禦方法及所舉證據，經
    審酌結果，與本件判決結論均無影響，爰不一一論述，附此
    敘明。
陸、依民事訴訟法第436條之19第1項、第78條之規定，確定本件
    訴訟費用為1,000元（即原告所繳納之第一審裁判費），命
    由原告負擔。
中　　華　　民　　國　　111 　年　　3 　　月　　11　　日
                  虎尾簡易庭  法  官　黃麗文
以上正本證明與原本無異。
如不服本判決，應於送達後20日內，以判決違背法令為理由，向
本院虎尾簡易庭提出上訴狀並表明上訴理由（上訴理由應記載原
判決所違背之法令及其具體內容、依訴訟資料可認為原判決有違
背法令之具體事實）。如於本判決宣示後送達前提起上訴者，應
於判決送達後20日內補提上訴理由書（須附繕本）。如委任律師
提起上訴者，應一併繳納上訴審裁判費。
中　　華　　民　　國　　111 　年　　3 　　月　　11　　日
                              書記官  曾鈺仁